臺灣屏東地方法院交通事件裁定　　　　 96年度交聲字第198號
原處分機關　交通部公路總局高雄區監理所屏東監理站
異　議　人
即受處分人　高成工程有限公司
代　表　人　甲○○
代　理　人　呂富田律師
上列異議人因違反道路交通管理處罰條例案件，對於交通部公路
總局屏東監理站民國96年9 月17日所為之處分（原處分：屏監違
字第裁82-L00000000號），聲明異議，本院裁定如下：
    主  文
原處分撤銷。
高成工程有限公司不罰。
    理  由
一、異議意旨略以：異議人即受處分人高成工程有限公司所有之
    車牌號碼517-TG號自用一般曳引車，於民國96年5 月14日9
    時20分由司機潘澤清駕駛，載運打樁機1 台，行經台82線西
    向21.5KM，為嘉義縣警察局員警查獲有「裝載打樁機經會同
    駕駛至地磅總重76580KG ，核重35T ，超重41580KG 」之違
    規行為，依道路交通管理處罰條例第29條之2 第1 項規定，
    當場開立嘉縣警交字第L00000000 號舉發違反道路交通管理
    事件通知單，嗣經原處分機關以汽車裝載貨物超過核定重量
    ，裁處罰鍰新臺幣（下同）22萬元。惟受處分人所有之上開
    曳引車所載運之打樁機1 台係「整體物品」，非屬同條例第
    29條之2 第1 項、第3 項所規定之一般「貨物」，則其載運
    超過核定重量而未請領臨時通行證之違規行為，自應依同條
    例第29條第1 項第2 款、第2 項、第3 項之規定處罰，而非
    依同條例第29條之2 第1 項、第3 項規定處罰；又受處分人
    已於96年5 月21日自動繳納未請領臨時通行證之違規行為之
    罰鍰4 千5 百元，自不應再依同條例第29條之2 第1 項、第
    3 項之規定予以處罰，認原處分機關適用法條係屬錯誤，爰
    依法聲明異議等語。
二、按汽車裝載時，其裝載「整體物品」有超重、超長、超寬、
    超高，而未請領臨時通行證，或未懸掛危險標識者，處汽車
    所有人3,000 元以上9,000 元以下罰鍰，並責令改正或禁止
    通行，且記汽車違規紀錄一次，道路交通管理處罰條例第29
    條第1 項第2 款、第2 項定有明文。至汽車裝載「貨物」超
    過核定之總重量者，處汽車所有人罰鍰，並記汽車違規紀錄
    1 次，此同條例第29條之2 第1 項、第3 項另定有明文，是
    道路交通管理處罰條例就「裝載整體物品超重」及「裝載貨
    物超過總重量」分別定其應如何處罰之規定。
三、經查：
（一）異議人即受處分人所有之車牌號碼517-TG號自用一般曳引
      車於上開時、地，由司機潘澤清駕駛載運打樁機1 具，因
      載運超重（總重為76,580公斤，行車執照核重為35公噸）
      ，經警攔查舉發，乃依道路交通管理處罰條例第29條之2
      第1 項規定，以嘉縣警交字第L00000000 號舉發違反道路
      交通管理事件通知單（下稱舉發通知單），對異議人舉發
      ，而原處分機關並準據上開舉發事實，依同條例第29條之
      2 第3 項規定，科處罰鍰22萬元；另據異議人自承其確有
      未申領載運打樁機之臨時通行證之違規事實並且依法繳納
      罰鍰等情，分別有嘉縣警交字第L00000000 號及嘉縣警交
      字第L00000000 號舉發通知單、屏監違字第裁82-L000000
      00號裁決書、聲明異議狀附郵政劃撥儲金存款收據各1 紙
      在卷可稽。
（二）惟汽車裝載貨物應依照其核定之總重量載運，若裝載貨物
      超重，影響行車安全，自應加以處罰，道路交通管理處罰
      條例第29條之2 第1 項定有明文，但裝載之物若為整體物
      品時，又超過汽車經核定得裝載之總重量時，該物品既不
      能分割裝載，自應例外在考慮行車安全之條件下准其裝載
      ，故要求其裝載整體物品超重時應請領臨時通行證，此參
      見同條例第29條第1 項第2 款規定：「裝載整體物品有超
      重、超長、超寬、超高，而未請領臨時通行證，或未懸掛
      危險標識」自明。再者，同條例第29條第1 項第1 款係規
      定：「裝載貨物超過規定之長度、寬度、高度者」，與前
      揭同條項第2 款之間，其第1 款係指一般貨物而言，並未
      處罰「超重」之情形，若有超重，自應依同條例第29條之
      2 第1 項、第3 項規定加以處罰；反之，該第2 款對於「
      整體物品」之「超重」既已處罰，自無再適用同條例第29
      條之2 第1 項、第3 項規定之餘地。相較之下，足認該條
      例第29條之2 第1 項係對於汽車載運一般貨物超重之一般
      規定，而第29條第1 項第2 款係針對裝載整體物品超重之
      特別規定，於裝載「整體物品」超重時，自應優先適用第
      29條第1 項第2 款之規定，而無適用第29條之2 第1 項之
      餘地。另行政罰法第24條規定「一行為違反數個行政法上
      義務規定而應處罰鍰者，依法定罰鍰額最高之規定裁處。
      但裁處額度不得低於各該規定之罰鍰最低額。」，係指所
      違反之數個行政法上義務無特別法與普通法之關係者而言
      ，本件上開條例第29條第1 項第2 款係第29條之2 第1 項
      之特別規定，已如前述，自無從適用行政罰法第24條之規
      定（臺灣高等法院95年度交抗字第953 號裁定要旨、臺灣
      高等法院高雄分院96年度交抗字第133 號裁定要旨可資參
      照）。從而，本件系爭車輛所載運之貨物係打樁機1 台，
      既屬於不可分割之整體物品，則其載運超重且未請領臨時
      通行證之違規行為，自應依該條例第29條第1 項第2 款、
      第2 項之規定處罰，而此部分異議人亦已繳納違規罰款在
      案，原處分機關另依同條例第29條之2 第1 項、第3 項之
      規定，處異議人罰鍰22萬元，容有未洽。本件異議為有理
      由，爰由本院將原處分撤銷，另為異議人不罰之諭知。
四、據上論斷，應依道路交通案件處理辦法第20條前段，裁定如
    主文。
中　　華　　民　　國　　96　　年　　11　　月　　12　　日
                  交通法庭      法  官  陳海寧
以上正本證明與原本無異。
如不服本裁定應於收受送達後5 日內向本院提出抗告書狀敘述抗
告之理由抗告於臺灣高等法院高雄分院。
中　　華　　民　　國　　96　　年　　11　　月　　13　　日
                                書記官  馮得弟
